臺灣士林地方法院民事裁定
111年度聲字第121號
異  議  人  林榮三  
上列異議人對於本院111年度法登他字第292號財團法人全國林姓
宗廟變更登記事件，本院登記處於民國111年6月24日所為准予變
更登記之處分，聲明異議，本院裁定如下：
    主  文
異議駁回。
    理  由
一、「關係人認登記處處理登記事務違反法令或不當時，得於知
    悉後十日內提出異議。但於處理事務完畢後已逾二個月時，
    不得提出異議。」、「登記處如認前條之異議為有理由時，
    應於三日內為適當之處置。如認為無理由時，應附具意見於
    三日內送交所屬法院。」、「法院認異議為有理由者，應以
    裁定命登記處為適當之處置。認異議為無理由者，應駁回之
    。」、「本法稱關係人者，謂聲請人、相對人及其他利害關
    係人。」，非訟事件法第96條、第97條第1項、第2項、第10
    條定有明文。經查，本院登記處於民國111年6月24日為准予
    變更登記之處分（下稱原處分），異議人為財團法人全國林
    姓宗廟（下稱系爭法人）之第14屆副董事長，為本件登記事
    件之利害關係人，其於109年6月29日提出異議，有本院109
    年度證他字第769號法人登記證書、本件民事聲明異議狀在
    卷可按（見法登他卷第50頁、本院卷第11頁），合於前揭規
    定，先予敘明。
二、異議意旨略以：系爭法人第15屆會員代表大會有會員以口頭
    告知編號即領取選票或代領選票，未經驗明身分證件；第三
    人即會員林黃快入選為會員代表，未經前屆會員代表大會通
    過；承辦選務人員就無過繼或指定繼承文件之人偽造會員代
    表選舉人名冊、篡改選舉結果之偽造文書等違法情事，是系
    爭法人第15屆董監事代表選舉確有重大瑕疵，選舉已為無效
    ，但該等有爭議之第15屆董監事，竟於調查結果出爐前，擅
    自辦理變更登記，依法自不應許其登記，爰依法對原處分提
    出異議等語。
三、「法人以事務所之新設、遷移或廢止，其他登記事項之變更
    ，而為登記或為登記之更正及註銷者，由董事聲請之。為前
    項聲請者，應附具聲請事由之證明文件；其須主管機關核准
    者，並應加具核准之證明文件。」，非訟事件法第85條定有
    明文。再按「法人登記，應著重程式上事項之審查，至於實
    質事項之審查，以下列各款為限：（一）設立目的是否違反
    公序良俗或強行規定。（二）捐助章程或遺囑內容是否違反
    法令或設立目的。（三）聲請登記之財產有無不實，但無庸
    審查其財產之來源。」，法院辦理財團法人登記注意事項第
    9點亦有明文。又按非訟事件，應依非訟事件程序處理，法
    院僅須形式上審查是否符合非訟事件程序上之要件，無需為
    實體上之審查，倘利害關係人對之有所爭執，應循民事訴訟
    程序訴請法院為實體上之裁判，以謀解決，非訟事件法院不
    得於該非訟事件程序中為實體上之審查及裁判（最高法院90
    年度台抗字第649號裁定意旨參照）。
四、經查：
  ㈠系爭法人因第14屆董、監事任期屆滿，選出第15屆董、監事
    ，由15名新任董事中之董事長及另7名董事具狀申請董、監
    事變更登記，並提出臺北市政府民政局111年6月15日北市民
    宗字第1116002337號函、系爭法人捐助暨組織章程、經臺北
    市政府民政局驗印之系爭法人第15屆第1次會員代表大會會
    議記錄、第15屆第1次董事會議紀錄、第15屆第1次監事會議
    紀錄、第15屆第1次董監事聯席會議紀錄、原選出之第15屆
    董事林當江、林水勝請辭聲明書、第15屆董、監事名錄、願
    任董事、監事同意書、董（監）事印鑑式、系爭法人圖記等
    件（見法登他字卷第2至24頁、第48至49頁），經本院登記
    處以111年度法登他字第292號處理，就上開文件為形式上審
    查，認合於程式規定，於111年6月24日以原處分准予變更登
    記，並於同日公告，業經本院核閱上開案卷無誤，依前揭說
    明，尚難認有何違法或不當情事。至異議人指稱：系爭法人
    第15屆會員代表大會程序違法，董監事選舉有重大瑕疵等語
    ，核屬實體法上之爭執事項，並非本院登記處受理法人登記
    之非訟業務時所得加以審酌判斷，異議人應另循民事訴訟程
    序救濟，附此敘明。
  ㈡綜上，本院登記處就111年度法登他字第292號聲請變更登記
    事件，於111年6月24日以原處分准予變更登記，經核並無違
    誤，異議意旨指摘原處分不當，求予撤銷，為無理由，應予
    駁回。
五、爰裁定如主文。 
中　　華　　民　　國　　111 　年　　7 　　月　　29　　日
                  民事第一庭法  官  江哲瑋
以上正本係照原本作成。
如對本裁定抗告，應於裁定送達後10日內向本院提出抗告狀，並
繳納抗告費新臺幣1,000 元。
中　　華　　民　　國　　111 　年　　7 　　月　　29　　日
                            書記官  張祐誠